【裁判字號】    95,易,964
【裁判日期】    950919
【裁判案由】    傷害
【裁判全文】
臺灣高雄地方法院刑事判決               95年度易字第964號
公  訴  人  臺灣高雄地方法院檢察署檢察官
被      告  戊○○
                    現於台南永.
            丁○○
                    現於高雄縣.
上2人共同
指定辯護人  朱立人律師
上列被告因傷害案件，經檢察官聲請簡易判決處刑（94年度偵字
第21331 號），本院認不應以簡易判決處刑，乃改依通常程序判
決如下：
    主  文
戊○○共同傷害人之身體，處有期徒刑壹年貳月。扣案水果刀壹
支、木棒參支，均沒收之。
丁○○共同傷害人之身體，處有期徒刑壹年陸月。扣案水果刀壹
支、木棒參支，均沒收之。
    事  實
一、緣於民國94年6 月26日凌晨1 時前之某時，姓名年籍均不詳
    、綽號「阿輝」成年男子之友人在高雄縣鳳山市○○街299
    號「久太遊藝場」前，遭人毆打受傷住院，「阿輝」乃於94
    年6 月26日凌晨1 時許，撥打電話告知戊○○此事，並相約
    前往上址尋仇。又當時因丁○○與戊○○同在一處，戊○○
    旋轉述上情予丁○○知悉，嗣2 人先與「阿輝」會合後，即
    同往高雄縣鳳山市○○路某網咖店，待陸續與姓名年籍均不
    詳、綽號「黑仔」、「阿仁」、「文仔」、「松ㄟ」、「皓
    皓」、「炳仔」、「輸贏」等成年人，在該網咖店或路上會
    合後，則分乘機車前往「久太遊藝場」。之後，於94年6 月
    26 日 凌晨2 時20分許，當丁○○、戊○○抵達上開遊藝場
    前時，適見乙○○正於上址幫友人胡雪茹牽機車，誤認乙○○即係毆打「阿輝」友人之人，乃與「阿輝」、「黑仔」、
    「阿仁」、「文仔」、「松ㄟ」、「皓皓」、「炳仔」、「
    輸贏」等人共同基於傷害之犯意聯絡，由丁○○持木棒1 支
    ，戊○○持甫於「小北百貨」購買之果刀1 支；其餘8 人則
    分持木棒4 支、非管制刀械2 支或徒手，共同毆打乙○○，
    致乙○○受有腦挫傷併腦出血、左手挫創傷併第2 指骨骨折
    及擦傷、頭枕部裂創傷及背部挫創傷等傷害。嗣經警當場對
    空鳴槍喝止，並開槍擊中丁○○左小腿後，在場毆打之人即
    四處逃逸，其中丁○○於現場遭受逮捕，而戊○○則逃至高
    雄縣鳳山市○○街243 號巷口時，為警查獲，並扣得戊○○
    所有供共同傷害所用之水果刀1 支；上開不詳姓名年籍共犯
    所有供共同傷害所用之木質球棒3 支。
二、案經乙○○及其父甲○○訴由高雄縣政府警察局鳳山分局報
    告臺灣高雄地方法院檢察署檢察官聲請簡易判決處刑，本院
    認不應以簡易判決處刑，乃改依通常程序審理。
    理  由
一、本判決所引用之證據資料（詳後引證據），其中傳聞證據部
    分，縱無刑事訴訟法第159 條之1 至第159 條之4 或其他規
    定之傳聞證據例外情形，亦因被告丁○○、戊○○及其辯護
    人、檢察官或同意可作為證據使用，或未聲明異議，依刑事
    訴訟法第159 條之5 第1 項、第2 項之規定，本院審酌該證
    據作成之情況，認為適當，應得為證據。
二、上開犯罪事實，業據被告丁○○、戊○○迭於警詢、偵查及
    本院審理中坦白承認，核與證人乙○○、胡雪茹、朱苡菡於
    警詢及偵查中之證述（詳警卷第14頁至第17頁、第20頁至第
    25 頁 ；偵查卷第17頁以下）；證人即查獲員警丙○○於偵
    查及本院審理中證陳（詳偵查卷第27頁以下；本院易字卷第
    106 頁以下）之情節相符。復有扣押筆錄、扣押物品目錄、
    扣押物品收據、大東醫院診斷證明書、職務報告及相片附卷
    可參（詳警卷第1 頁至第2 頁、第17之1 頁至第17之2 頁、
    第26 頁 至第32頁）。此外復參以：
  (一)按共同正犯，係共同實施犯罪行為之人，在共同意思範圍內
    ，各自分擔犯罪行為之一部，相互利用他人之行為，以達其
    犯罪之目的，其成立不以全體均行參與實施犯罪構成要件之
    行為為要件。共同正犯之意思聯絡，不限於事前有所謀議，
    僅於行為當時有共同犯意之聯絡，於行為當時，基於相互之
    認識，不論明示通謀或相互間默示合致，以共同犯罪之意思
    參與，均屬之；而行為分擔，亦不以每一階段皆有參與為必
    要，倘具有相互利用其行為之合同意思所為，仍應負共同正
    犯之責，蓋共同正犯，於合同意思範圍內，組成一共犯團體
    ，團體中任何一人之行為，均為共犯團體之行為，他共犯均
    須負共同責任，初無分別何一行為係何一共犯所實施之必要
    。查本件被告丁○○、戊○○等10人抵達上開遊藝場前後，
    由被告丁○○持木棒1 支，被告戊○○持甫於「小北百貨」
    購買之果刀1 支；其餘「阿輝」、「黑仔」、「阿仁」、「
    文仔」、「松ㄟ」、「皓皓」、「炳仔」、「輸贏」等8 人
    則分持木棒4 支、非管制刀械2 支或徒手，共同毆打告訴人
    乙○○，致告訴人乙○○受有如事實欄之傷害等情，已據證
    人丙○○於本院審理中證陳明確（詳本院易字卷第107 頁第
    6 行以下、第108 頁第13行以下、第110 頁倒數第6 行以下
    ）。顯見被告丁○○、戊○○等10人於行為當時，基於相互
    之認識，欲毆打告訴乙○○，乃參加犯行，並將他人之行為
    視為自己之行為，揆諸前開說明，應成立共犯。
  (二)又殺人未遂與傷害之區別，本視加害人有無殺意為斷，被害
    人受傷之程度，被害人受傷處所是否為致命部位，及傷痕多
    寡，輕重如何，僅足供認定有無殺意之參考，究不能據為區
    別殺人未遂與傷害之絕對標準，故不能僅因被害人受傷之位
    置係屬人體要害，即認定加害人自始即有殺害被害人之犯意
    （最高法院94年度台上字第6857號判決意旨參照）。本件檢
    察官當庭變更起訴法條，認被告2 人應係犯殺人未遂罪，而
    非傷害罪，無非係以證人乙○○、胡雪茹、朱苡菡於偵查中
    證陳：對方是要致乙○○於死地等語（詳偵查卷第18頁倒數
    第15行以下、第19頁倒數第1 行以下）；且證人丙○○亦於
    本院審理中證陳：當時曾聽到有人喊「就是這個，給他死」
    ，其對空鳴槍時，被告丁○○仍繼續以球棒毆擊乙○○頭部
    ，如果當時伊不在現場，因他們以球棒打乙○○頭部，約有
    9 成之機率，人會受不了球棒之打擊，有可能會打死等語（
    詳本院易字卷第107 頁第1 行以下、第108 頁倒數第12行以
    下），資為依據。惟本院審酌：證人乙○○、胡雪茹、朱
    苡菡及丙○○之證詞，僅能證明被告丁○○、戊○○等人曾
    毆打證人乙○○，且毆打期間曾有人喊「就是這個，給他死
    」等語，當證人丙○○警員對空鳴槍時，被告丁○○仍持續
    以球棒毆擊證人乙○○等客觀事實。至於被告丁○○、戊○○等人是否欲置證人乙○○於死地，則涉及被告丁○○、戊○○主觀上有無殺人之犯意，此部分應參酌前開判決意旨以
    資認定，上開證人證詞，或係個人主觀意見，或係推測之詞
    ，無法作為認定被告丁○○、戊○○等人有無殺人犯意之基
    礎，尚難因此即認被告丁○○、戊○○有殺人之犯意。況人
    與人發生爭執，進而毆打之際，通常會口出惡言，用於助勢
    ，且在憤怒之餘，亦會口不擇言，實際所言常超出內心所欲
    達成之目的，此時仍應參考客觀諸多事證，用以判斷所述話
    語是否與內心意志一致，尚不能一概而論，是證人乙○○遭
    毆打時，雖當場有人喊「就是這個，給他死」等語，但是否
    被告丁○○、戊○○等人內心即有致證人乙○○於死地之意
    思，則難遽斷，不能因此即為被告丁○○、戊○○等人不利
    之認定。再者，被告戊○○係因友人「阿輝」之告知，乃
    起意欲前往尋仇，而被告丁○○則因被告戊○○之轉述，起
    意尋仇。由於當時「阿輝」係表示其友人遭人毆傷住院，並
    非遭人殺死，則在無人死亡或因傷致死下，且參以當時遭毆
    之人係「阿輝」友人，與被告丁○○、戊○○並非至親或關
    係密切之人，心態上當不至於產生親人遭毆之極大反感。是
    被告丁○○、戊○○於未毆打證人乙○○之前，雖有意尋仇
    ，但衡情應無致人於死地之意思。又被告丁○○、戊○○
    於毆打證人乙○○期間，雖有人喊「就是這個，給他死」等
    語，且當證人丙○○警員對空鳴槍時，被告丁○○仍持續以
    球棒毆擊證人乙○○，毆擊力道非輕。然因當時被告丁○○
    、戊○○並未遭到證人乙○○言語刺激或有其他不當之挑釁
    ，在起意尋仇前後客觀外在環境並無重大變化之下，能否謂
    被告丁○○、戊○○已變更傷害之犯意為殺人之犯意，已非
    無疑。況當時證人乙○○係遭10人分持木棒5 支、刀械3 支
    毆打，且被告丁○○身上腰際亦插有鐵鋸1 支，持刀之人大
    多位在內圈，業據證人丙○○於本院審理中證陳明確（詳本
    院易字卷第110 頁第7 行以下、第112 頁第1 行以下）。則
    被告丁○○、戊○○等人如有殺人之犯意，在參與毆打人數
    眾多，對方毫無反擊能力，實力差距頗大下，持刀之人當應
    全力攻擊證人乙○○，則證人乙○○身上應有多處刀傷，且
    被告丁○○身上既已持有較木棒更容易致人於死之鐵鋸1 支
    ，衡情亦應以鐵鋸攻擊證人乙○○。惟觀之前開大東醫院診
    斷證明書，證人乙○○所受刀傷不多，且刀傷部分均甚輕微
    。而當證人丙○○對空鳴槍時，被告戊○○已停止毆打證人
    乙○○；且被告丁○○自始至終，均未以身上鐵鋸攻擊證人
    乙○○等情，亦據證人丙○○警員於本院審理中證陳綦詳（
    詳本院易字卷第108 頁第2 行至第4 行、第110 頁第7 行至
    第11行）。益徵被告丁○○、戊○○等人於毆打證人乙○○
    期間，應無殺人之犯意。至於被告丁○○固無視於警察已對
    空鳴槍制止，仍持續以球棒毆擊證人乙○○，直至遭警員開
    槍射擊其左小腿始停止毆打證人乙○○，惟基於上開事實，
    並參以被告丁○○如未遭警員開槍射擊，亦有可能於不久後
    即停止毆打，當時證人乙○○之傷勢亦無證據證明有致死之
    可能，故尚難因此即認被告丁○○有殺人之犯意。從而，被
    告丁○○、戊○○應係基於傷害之犯意傷害證人乙○○甚明
    ，檢察官認被告丁○○、戊○○應係犯殺人未遂罪，容有誤
    會。
  (三)綜上，因被告丁○○、戊○○自白核與事實相符，是本件事
    證明確，其傷害之犯行，均堪認定。
三、被告丁○○、戊○○夥同某姓名年籍均不詳之成年男子計10
    人，毆打告訴人乙○○成傷，則均係犯刑法第277 條第1 項
    之傷害罪。公訴人認係犯殺人未遂罪，容有誤會，惟起訴基
    本社會事實同一，起訴法條應予變更。被告丁○○、戊○○
    就前開犯行，與姓名年籍均不詳、綽號「阿輝」、「黑仔」
    、「阿仁」、「文仔」、「松ㄟ」、「皓皓」、「炳仔」、
    「輸贏」之成年男子，有犯意聯絡及行為分擔，均為共同正
    犯。【被告2 人行為後，刑法及刑法施行法業於94年2 月2
    日經總統以華總一義字第09400014901 號令修正公布，並於
    95 年7月1 日施行（下稱新刑法，修正前刑法下稱舊刑法）
    ，參酌最高法院95年5 月23日刑事庭第8 次會議決議，新刑
    法第2 條第1 項之規定，係規範行為後法律變更所生新舊法
    律比較適用之準據法，於新刑法施行後，應適用新刑法第2
    條第1 項之規定，為「從舊從輕」之比較。另於比較時應就
    罪刑有關之共犯、未遂犯、想像競合犯、牽連犯、連續犯、
    結合犯，以及累犯加重、自首減輕暨其他法定加減原因（如
    身分加減）與加減比例等一切情形，本於統一性及整體性原
    則，綜其全部罪刑之結果而為比較。本院審酌：(一)罰金刑部
    分：被告2 人行為後，刑法第33條第5 款業已修正施行；修
    正後刑法第33條第5 款規定「罰金：新臺幣1,000 元以上，
    以百元計算之。」，與修正前刑法第33條第5 款規定「罰金
    ：1 元以上。」不同。比較新舊法結果，以舊法較有利於行
    為人。(二)被告2 人行為後，業已增訂刑法施行法第1 條之1
    ，並規定：「中華民國94年1 月7 日刑法修正施行後，刑法
    分則編所定罰金之貨幣單位為新臺幣。94年1 月7 日刑法修
    正時，刑法分則編未修正之條文定有罰金者，自94年1 月7
    日刑法修正施行後，就其所定數額提高為30倍。但72年6 月
    26日至94年1 月7 日新增或修正之條文，就其所定數額提高
    為3 倍」。是就現行刑法中，有關於罰金刑處罰之規定已有
    修正，惟經比較增訂之刑法施行法第1 條之1 與被告行為時
    之罰金罰鍰提高標準條例第1 條前段、現行法規所定貨幣單
    位折算新台幣條例第2 條結果，二者規定適用之結果並無不
    同。(三)共犯部分：新舊法規定適用之結果並無不同。從而，
    因本案涉及法律變更，且以舊刑法有利於被告2 人，參諸前
    開最高法院決議意旨，依新刑法第2 條第1 項前段規定，自
    應適用最有利於被告2 人之舊刑法，併此敘明】。爰審酌被
    告2 人僅因細故，於他人提議下，即生毆打他人之心，心態
    上已有可議之處。且在未清楚確認毆打對象下，即對毫無反
    擊能力之弱女子痛加毆打，整體傷害程度頗重，完全對告訴
    人乙○○之格未予尊重，影響所及，並使告訴人乙○○心靈
    上遭受極大恐懼，內心深處產生陰影，且身體上亦有後遺症
    之慮，行為惡害非輕。此外復參以被告丁○○無視於警察已
    對空鳴槍制止，仍持續以球棒毆擊告訴人乙○○，直至遭警
    員開槍射擊其左小腿始停止毆打，顯見其傷害犯意甚堅，毆
    擊力道之重，且犯後未與告訴人乙○○達成和解，本應重判
    ，但念及其犯坦承犯行等一切情狀，量處如主文所示之中度
    刑。至於被告戊○○於警察對空鳴槍制止後，即未持續毆打
    告訴人，參與程度較被告丁○○為輕，且參以犯後坦承犯行
    ，但犯後未與告訴人乙○○達成和解等一切情狀，量處如主
    文所示之刑。至扣案水果刀1 支、木棒3 支（已扣案，但未
    移送），分係被告戊○○、上開不詳姓名年籍共犯所有供共
    同犯傷害所用之物，應依刑法第38條第1 項第2 款規定，沒
    收之。另扣案鐵鋸1 支，因被告丁○○並未以之毆打告訴人
    乙○○，自非犯罪所用之物；而其他未扣案之刀械、木棒部
    分，雖無證據證明業已滅失，惟因未扣案，且為免執行之困
    難，爰均不宣告沒收之。
據上論斷，應依刑事訴訟法第452 條、第299 條第1 項前段、第
300 條，刑法第2 條第1 項前段、第28條、第277 條第1 項、第
38條第1 項第2 款，罰金罰鍰提高標準條例第1 條前段，判決如
主文。
中    華    民    國    95    年    9     月    19    日
                  刑事第一庭    審判長法  官  陳明富
                                      法  官  陳宛榆
                                      法  官  方百正
以上正本證明與原本無異。
如不服本判決，應於收受送達後10日內向本院提出上訴書狀。
中    華    民    國    95    年    9     月    19    日
                                      書記官  郭素蓉
附錄法條：
刑法第277條
傷害人之身體或健康者，處3 年以下有期徒刑、拘役或1 千元以
下罰金。
犯前項之罪因而致人於死者，處無期徒刑或7 年以上有期徒刑；
致重傷者，處 3 年以上 10 年以下有期徒刑。


司法院資訊處製作；財團法人民間司法改革基金會備份。
